臺灣高等法院臺中分院交通事件裁定　　100年度交抗字第101號
抗　告　人
即受處分人　班英豪
上列抗告人因違反交通管理處罰條例案件，不服臺灣彰化地方法
院中華民國99年12月29日裁定（99年度交聲字第1284號），提起
抗告，本院裁定如下：
    主  文
抗告駁回。
    理  由
一、抗告人即受處分人班英豪（下稱抗告人）抗告意旨略以：
  (一)原審裁定意旨認道路交通管理處罰條例第7條之2第3項應為
    同條第2項之補充規定、而同條第2項則為同條第1項之補充
    規定，綜合觀之，均是針對同條第1項「逕行舉發」規定所
    為之補充規定，是倘違規舉發是由執勤警員當場攔停舉發，
    而非「逕行舉發」，應即無該條之適用。惟抗告人雖遭當場
    舉發，亦係經由同條第2項第9款採用非固定式科學儀器取得
    ，而該取得必須依同條第3項「於一般道路須至少於100公尺
    前，明顯標示之」之規定，故非「逕行舉發」，亦須依法當
    場舉發。舉發警員於舉發違反道路交通管理事件通知單上有
    註明「前100公尺有臨時標誌」，即表示係依同條第3項處置
    ，是原審裁定係有違誤。
  (二)雲林縣警察局於民國（下同）99年11月22日以雲警交字第09
    91302478號函意旨載明：「…並於測速地點100公尺之適當
    地點處，設有一座移動式『前有測速』告示牌…」，但抗告
    人以為警車停放位置前已有固定之限速標誌，何需再多設一
    座？即是因為舉發警員於當時未依法按應有之距離停車，雲
    林縣警察局為回覆抗告人陳述書中所提警車未依規定之距離
    停放，乃事後補設置標誌於彰雲大橋人行道上，可證雲林縣
    警察局明顯造假。且舉發警員於橋樑人行道設置標誌係違反
    道路交通安全規則第140條第1項及第6項：「任何人不得有
    下列行為：一、利用道路堆積、置放、設置或拋擲足以妨礙
    交通之物品。…六、擅自設置或變更道路交通標誌、標線、
    號誌或其他類似之標識。」之規定。
  (三)舉發路段非限速60公里，舉發警員任意認定速限規定，致舉
    發違反道路交通管理事件通知單之速限記載錯誤。另本件駕
    駛人與車主係不同一人，該通知單記載「本人」亦屬錯誤，
    該通知單係屬多有違誤之單據，依法當然無效。且舉發警員
    係政府的公務員應依法行政，故該通知單僅需有一項記載錯
    誤，即屬無效，原審裁定未予說明，對抗告人即屬不公平云
    云，爰提起抗告等語。
二、按汽車駕駛人，行車速度超過規定之最高時速，或低於規定
    之最低時速，除有第43條第1項第2款行車速度超過規定之最
    高時速60公里以上之情形外，處新臺幣（下同）1200元以上
    2400元以下罰鍰，並記違規點數1點；駕駛人行車速度，超
    過規定之最高時速未滿20公里，期限內繳納罰鍰或逕行裁決
    處罰者，處1800元罰鍰，並記違規點數1點，道路交通管理
    處罰條例第40條、第63條第1項第1款及違反道路交通管理事
    件統一裁罰基準表分別定有明文。
三、經查：
  (一)抗告人駕駛車牌號碼VW-7586號自用一般小客車於99年11月2
    日9時10分許，在雲林縣林內鄉彰雲大橋南端因有「經雷達
    測速時速88公里，限速60公里，超速28公里」違規情形，經
    雲林縣警察局交通警察隊警員當場攔停，並依違反道路交通
    管理處罰條例第40條規定，以雲警交字第KAK081705號舉發
    違反道路交通管理事件通知單當場掣單舉發其違規行為。嗣
    抗告人於舉發單所載應到案期間到案表示不服其舉發，經原
    處分機關交通部公路總局臺中區監理所彰化監理站（下稱原
    處分機關）函請舉發單位調查結果，仍認抗告人有上開違規
    行為，乃於99年11月30日以彰監四字第裁64-KAK081705號違
    反道路交通管理事件裁決書裁處罰鍰1800元，並記違規點數
    1點等情，有前開舉發違反道路交通管理事件通知單、違反
    道路交通管理事件裁決書及雲林縣警察局99年11月22日雲警
    交字第0991302478號函各1份在卷可稽（見原審卷第10、11
    及12頁），並為抗告人所不爭執，是抗告人於上開時、地，
    確有「汽車駕駛人行車速度超過規定之最高時速20公里以上
    未滿40公里」之違規行為，應堪認定。抗告人於99年12月14
    日向原審法院聲明異議，嗣經原審於99年12月29日以99年度
    交聲字第1284號交通事件裁定異議駁回在案，亦有上開交通
    事件裁定1份在卷可憑。
  (二)抗告意旨雖以「抗告人係經非固定式科學儀器所取得之測速
    資料，雖遭當場舉發，亦有道路交通管理處罰條例第7條之
    2第3項規定之適用」、「雲林縣警察局乃係事後造假補設置
    標誌於彰雲大橋人行道上」及「本件舉發違反道路交通管理
    事件通知單記載多有違誤應屬無效」為由置辯。惟查：
  1.按逕行舉發者，係指汽車駕駛人有道路交通管理處罰條例第
    7條之2第1項之各款情形之一者，當場不能或不宜攔截製單
    舉發者，始得以此舉發方式為之；且該項之逕行舉發，應記
    明車輛牌照號碼、車型等可資辨明之資料，以汽車所有人為
    被通知人製單舉發，道路交通管理處罰條例第7條之2第4項
    定有明文。本件抗告人係由雲林縣警察局交通警察隊警員在
    舉發現場當場攔停舉發之事實，核與上開所述「逕行舉發」
    之要件不符；且本件違規車輛VW-7586號並非抗告人所有，
    此有車號查詢汽車車籍1份存卷可稽，然舉發違反道路交通
    管理事件通知單、違反道路交通管理事件裁決書之駕駛人及
    受處分人均記載為抗告人，益證本件非屬「逕行舉發」案件
    自明，是本件尚無道路交通管理處罰條例第7條之2規定之適
    用，亦無所謂「是否於執行測速攔停舉發地點前100公尺設
    置明顯警告標誌」之問題，即不論在舉發警員是否於舉發地
    點前100公尺設有測速警告標誌，均不影響本件舉發行為之
    效力甚明，是抗告意旨稱本件亦有道路交通管理處罰條例第
    7條之2第3項規定之適用，洵無可採。
  2.退步言之，縱本件有道路交通管理處罰條例第7條之2第3項
    規定之適用，惟：
    汽車駕駛人行車速度超過規定之最高速限，經採用固定或
      非固定式科學儀器取得證據資料證明者，於一般道路須至
      少於100公尺，於高速公路、快速公路須至少於300公尺前
      ，明顯標示之，道路交通管理處罰條例第7條之2第3項定
      有明文；然衡其立法用意，不外表明科處違規人行政裁罰
      之目的在敦促駕駛人依行車速限駕駛，是以科學儀器採證
      ，應由主管機關在明顯處告示，用以提醒駕駛人依道路限
      速行駛，以期在駕駛人避免受罰之心理下，達到依行車速
      限駕駛，進而維護行車安全之最大效益，尚非謂如有違反
      上開注意規定，駕駛人超速行駛之違規行為即應不罰，其
      理至明。觀諸抗告人自行繪製之違規現場圖（見原審卷第
      5頁）及抗告人自行所拍攝之現場照片（見原審卷第6至7
      頁）可知，抗告人所行經之雲林縣林內鄉彰雲大橋南端前
      約1900公尺處有設置設有1個「限速50公里」的標誌（見
      原審卷第6頁之照片一），此係固定式的標誌，並非活動
      式，當足見本件已依前揭道路交通管理處罰條例第7條之2
      第3項之規定，於取締地點100公尺前明顯標示，是該限速
      標誌之設置，不論形式或實質上，應已盡告知用路人依速
      限駕駛之作為義務，已足以促請駕駛人注意不得違規行駛
      ，基此，抗告人於上揭時、地，確有上揭超速之違規行為
      無疑。
    又雲林縣警察局雲林縣警察局交通警察隊警員於舉發時，
      除雲林縣林內鄉彰雲大橋南端前約1900公尺處原本已設置
      之固定式「限速50公里」的標誌外，另確有於取締地點前
      100公尺適當地點之彰雲大橋人行道上設置「前有測速」
      之牌示等情，有雲林縣警察局99年11月22日雲警交字第09
      91302478號函所附之照片2張存卷可佐（見原審卷第9頁）
      ，則抗告人指稱此係雲林縣警察局事後造假補設置標誌予
      以拍照云云，乃屬抗告人徒憑一己之主觀感覺任指警方違
      法舉發，當仍無得免其因違規受罰之行政責任。另抗告人
      指述舉發警員於橋樑人行道設置標誌係違反道路交通安全
      規則第140條第1項及第6項云云，惟本件舉發警員於彰雲
      大橋上上設置警告標誌行為，係依道路交通管理處罰條例
      第7條之2第3項所為之依法令之行為，是該行為屬行政罰
      法第11條第1項之「依法令之行為」本得阻卻違法，是抗
      告人所指，實屬誤會。
  3.次按「當場舉發者，應填記駕駛人或行為人姓名、性別、出
    生年月日、地址、身分證統一號碼及車主姓名、地址、車牌
    號碼、車輛種類。被查獲之駕駛人或行為人為受處分人時，
    應將該通知單填記後交付該駕駛人或行為人簽名或蓋章收受
    之」，違反道路交通管理事件統一裁罰基準及處理細則第11
    條第1項第1款前段定有明文。復按「行政處分有下列各款情
    形之一者，無效︰一、不能由書面處分中得知處分機關者。
    二、應以證書方式作成而未給予證書者。三、內容對任何人
    均屬不能實現者。四、所要求或許可之行為構成犯罪者。
    五、內容違背公共秩序、善良風俗者。六、未經授權而違背
    法規有關專屬管轄之規定或缺乏事務權限者。七、其他具有
    重大明顯之瑕疵者。」行政程序法第111條定有明文。所謂
    行政處分無效，係指行政處分具有一定之瑕疵而自始確定不
    發生效力之謂。至於行政處分無效之原因，我國行政程序法
    仿德國立法例，採取所謂「明顯重大理論」，亦即行政處分
    如有明顯而重大之瑕疵時，即構成無效。是對於行政處分無
    效之原因，前揭行政程序法第111條設有規定，該條第1款至
    第6款為無效原因例示規定，第7款則為無效原因之概括規定
    。又行政處分具有明顯瑕疵者，在學理上依明顯瑕疵理論被
    認為是無效的處分。此因認為行政處分為國家意志力之表現
    與私人之法律行為略有不同，違法行政處分不應如民事之法
    律行為一律歸為無效，而是原則上有效，僅在重大明顯瑕疵
    之情形下，認定其為無效。此一行政法理論為了維護法安定
    性，國家本身所具有的公益性以及國家權威，傾向於減縮無
    效行政處分的範圍，使違法行政處分不致如違法的私法行為
    一般，罹於無效，而行政程序法第111條乃將明顯瑕疵理論
    加以法定化。再以行政處分是否具有重大明顯之瑕疵罹於無
    效，並非依當事人之主觀見解，亦非依受法律專業訓練者之
    認識能力判斷，而係依一般具有合理判斷能力者之認識能力
    決定之，其簡易之標準即係普通社會一般人一望即知其瑕疵
    為判斷標準。換言之，該瑕疵須「在某程度上猶如刻在額頭
    上般」明顯之瑕疵，如行政處分之瑕疵倘未達到重大、明顯
    之程度，一般人對其違法性的存在與否猶存懷疑，則基於維
    持法安定性之必要，則不令該處分無效，其在被正式廢棄前
    ，依然有效，只是得撤銷。又按行政處分未經撤銷、廢止，
    或未因其他事由而失效者，其效力繼續存在。行政程序法第
    110條第3項亦定有明文。本件舉發警員掣單舉發違反道路交
    通管理處罰條例所列之違規事實，本質上為行政處分，係公
    務員基於職務上之權力，依法就特定之具體事件上所為之具
    公法上效果之單方面行政行為。而依抗告人上開自行繪製之
    違規現場圖及抗告人自行所拍攝之現場照片（見原審卷第5
    至7頁）可知，抗告人所行經之雲林縣林內鄉彰雲大橋南端
    應屬「限速50公里」之路段，則抗告人以時速88公里駕車行
    經該地，仍屬「汽車駕駛人行車速度超過規定之最高時速20
    公里以上未滿40公里」之違規範圍內，是縱舉發違反道路交
    通管理事件通知單違規事實欄關於取締地點之「限速」誤載
    為60公里，此對抗告人並無不利；另舉發違反道路交通管理
    事件通知單關於車主姓名欄雖誤載為「本人」，亦於判斷抗
    告人有無違規行為並無影響。且該通知單上其餘有關駕駛人
    姓名、地址、出生年月日、身分證統一編號、車牌號碼、車
    輛種類、違規地點、違規事實等欄項記載均屬正確，抗告人
    對於其係經警舉發後當場收執該通知單一節亦不爭執，是上
    開誤載事項難謂有何明顯重大之瑕疵而有嚴重影響抗告人之
    權益可言。依上所述，當無動搖本院認定抗告人違規行為屬
    實之認定，亦對全案情節裁判本旨無影響，自不影響抗告人
    違規舉發事實之認定，即無撤銷該行政處分之必要，是該行
    政處分之效力仍予維持。則原處分機關依據首揭規定及違反
    道路交通管理事件統一裁罰基準及處理細則第41、43、44及
    67條規定，裁處抗告人罰鍰1800元，並記違規點數1點之處
    分，並無違誤。
四、綜上所述，原審裁定駁回抗告人之異議，經核並無不合。抗
    告人徒憑己見，指摘原裁定不當，為無理由，應予駁回。
據上論結，應依道路交通案件處理辦法第25條、刑事訴訟法第41
2條，裁定如主文。
中    華    民    國   100    年    2     月    25    日
            刑事第十庭  審判長法  官  江  錫  麟
                              法  官  紀  文  勝
                              法  官  周  瑞  芬
上列正本證明與原本無異。
不得再抗告。
                              書記官  廖  婉  菁
中    華    民    國   100    年    2     月    25    日